【裁判字號】    89,訴,1699
【裁判日期】    920403
【裁判案由】    偽造文書
【裁判全文】
臺灣桃園地方法院刑事判決                        八十九年度訴字第一六九九號
    公訴人  臺灣桃園地方法院檢察署檢察官
    被      告  丁○○
    選任辯護人  鄭崇文律師
右列被告因偽造文書案件，經檢察官提起公訴（八十九年度偵字第一一０九八號），
本院判決如左：
    主  文
丁○○連續行使偽造私文書，足以生損害於公眾及他人，處有期徒刑肆月，如易科罰
金，以佰元折算壹日。
    事  實
一、丁○○係建築工地之工頭，平日以承包工程自行僱工施作為業，明知庚○○所交
    付之身分證影本及印章係用以請領民國（下同）八十四年間在其承包工地工作之
    薪資，且庚○○於八十五年一月至同年十二月間，僅領取新台幣（下同）一萬五
    千元之薪資，即因脊椎受傷之故，未在其承包自華健消防有限公司（下簡稱華健
    公司）及旭展一消防工程有限公司（下簡稱旭展一公司）之工地工作，亦未於八
    十五年一月間至同年十二月間，自華健公司及旭展一公司領得三十五萬元及二十
    萬元之工資，竟基於概括之犯意，於該年度請領工資時，未經劉女之同意，擅自
    將上開身分證影本及印章，連同載明上開工資之便條紙，先後交付予上述二公司
    之會計人員（上述二公司之負責人甲○○、戊○○均經檢察官為不起訴處分），
    並分別簽具切結書予旭展一公司保證其確經授權，代領工資；及向華健公司保證
    所提出之受薪人印章、身份證影本係屬受薪人親自交付等事項，使上述公司不知
    情之會計人員代為填載劉女八十五年度之薪資表，並蓋用劉女印章於其上，表示
    劉女業已領取八十五年度之薪資，而偽造私文書，使前開公司據以製作八十五年
    度各類所得扣繳暨免扣繳憑單，並據以持向財政部台灣省北區國稅局申報該年度
    營利事業所得稅，致庚○○為國稅局通知漏繳所得稅五萬二千三百元，並予以科
    處罰鍰二萬零九百元，足以生損害於庚○○及國家稅捐稽徵之正確性。
二、案經庚○○告發由臺灣桃園地方法院檢察署檢察官偵查起訴。
    理    由
一、訊據被告丁○○固坦認有簽具上開切結書予華健公司及旭展一公司之事實，惟矢
    口否認有何偽造文書之犯行，辯稱：告訴人庚○○八十五年有斷斷續續在工地工
    作，但確實沒做那麼多，是華健及旭展一公司自行申報，與伊無關，伊僅將載明
    工人姓名及應領工資之便條紙，連同工人之身分證影本，交予上開二公司而已，
    並未提供印章，亦未在任何工資表或薪資報表上用印或簽名云云。經查：告訴人
    於八十五年度除為被告載運工人至華健公司位於汐止之日月光工地，有取得報酬
    一萬五千元外，即未在被告承包自華健公司或旭展一公司之工地工作及支薪等情
    ，業據告訴人於偵查中到庭指訴在卷，且有告訴狀一紙在卷可稽，質之被告亦直
    承告訴人薪資有遭多報之情事，足見告訴人所言非虛。經本院傳訊證人即華健公
    司負責人甲○○，及旭展一公司負責人戊○○到庭則均供證：被告係其等公司所
    承攬工地之工頭，方知實際工作之工人，故公司均依其所提供之請款資料，申報
    工人薪資等語一致，而證人即前旭展一公司會計丙○○於本院審理時到庭，亦結
    稱：本件薪資報表由伊承辦，因被告係斷斷續續承包工作，故伊於年底統計其施
    作之工程及工程款時，會聯絡被告申報薪資，被告應提供工人數目、姓名，影印
    工人之身分證影本，並提供印章予伊，公司並不會代被告刻印，其後伊再據以製
    作卷附之薪資報表，而切結書之內容係所伊書寫，經伊將製作完成之薪資報表請
    被告看過，確認沒有問題後，由被告在切結書上簽名，伊再將薪資報表交由會計
    師開扣繳憑單，扣繳憑單則以掛號寄給被告自行處理等語在卷，另證人即華健公
    司財務會計人員李正華到庭復證述：被告丁○○係伊公司之小包，而一般小包的
    請款流程，係工程款百分之九十按進度付給小包，其餘百分之十，則於工程完工
    後給付，付尾款前，小包應提供薪資報表、切結書，經審核後，才將尾款開票予
    小包，被告確以便條紙載明工人名字、款項給公司會計，由會計製作工資報表，
    又除非小包立切結書授權刻印，否則不會代其刻印等語綦詳，參以被告亦不否認
    工人之姓名及應領薪資係伊以便條紙載明後，連同身分證影本，交予上開公司等
    情，堪認告訴人庚○○之身分證影本及應領工資確係被告所提供無訛，再佐以華
    健公司八十五年度之薪資表，經檢察官於八十九年五月二十三日偵查中當庭提示
    令告訴人庚○○辨識結果，亦確認係其所有之印章，有當日偵查筆錄在卷可憑，
    益徵被告所辯：未提供告訴人庚○○之印章云云，顯非實情。至被告雖一再辯稱
    ：告訴人所得薪資係上開二公司自行申報，與伊無關云云，然其既於領取尾款時
    分別簽具切結書予旭展一公司保證其確經授權，代領工資；及向華健公司保證所
    提出之受薪人印章、身份證影本係屬受薪人親自交付，衡情豈有不對上開公司提
    出之工資表或工人應領薪資等事項予以核對，而甘負法律責任之理，上開所辯，
    顯係事後卸責之詞，委不足採信。縱上，被告身為工頭，明知工人應得薪資之多
    寡，猶擅以告訴人先前所留存之身分證影本及印章，連同載明劉女虛偽薪資之條
    紙，交予上開公司不知情之會計人員使之填載八十五年度之薪資表，並蓋用上開
    印章於其上，表示劉女業已領取八十五年度之薪資，其有偽造私文書之犯意，至
    為灼然。另證人乙○○、己○○、蔡顯明到庭雖指稱：被告僅向其等索取身分證
    影印後即歸還，並未提供印章予被告云云，證人乙○○、己○○並陳稱：八十五
    年度華健公司部分工資有被多報云云，證人蔡顯明則坦言本件華健公司工資表載
    明其薪資三十萬元之部分並無違誤，惟八十五年後未再做華健公司之工程，但八
    十六、八十七年度均有收到華健公司之扣繳憑單云云，然此不惟與上開事證相左
    ，且其等均在被告承攬之工地工作，所證自難免迴護，再者，其等以勞力賺取薪
    資誠屬不易，竟於發現所得有遭虛報之情事，致需多繳稅捐時，均未曾向所得來
    源之華健公司或陳報薪資之被告爭執，亦與常情不符，所證各節均難以採為被告
    有利之證據。此外復有告訴人八十五年度稅額核定通知書、國稅局處分書及本院
    財務法庭執行通知書等影本在卷可稽，本件事證明確，被告犯行洵堪認定，應予
    依法論科。
二、按薪資表上載有工人之姓名、工資金額及填載切結書，乃表示應領金額已經領訖
    ，應屬私文書，核被告明知告訴人僅領取工資一萬五千元，竟提供告訴人之身分
    證、印章及應領薪資予上開二公司，致使前開公司製作八十五年度各類所得扣繳
    暨免扣繳憑單，並據以持向財政部台灣省北區國稅局申報八十五年度營利事業所
    得稅，足以生損害於告訴人及國稅局對於稅捐稽徵之正確性，核被告所為，係犯
    刑法第二百十六條、第二百十條之行使偽造私文書罪。被告使上開公司不知情之
    會計為前開行為，係以間接正犯方式為之。其使該等公司製作八十五年度各類所
    得扣繳暨免扣繳憑單，並據以申報營利事業所得稅，已達行使該文書階段。其盜
    用告訴人交付之印章，乃偽造私文書行為之一部，不另論罪，被告偽造私文書後
    ，復持以行使，其偽造之低度行為，應為行使之高度行為吸收，僅論以行使罪。
    公訴人認被告係犯刑法第二百十六條之行使第二百十五條之罪嫌，容有未洽，惟
    其基本社會事實同一，爰依刑事訴訟法第三百條之規定，變更其所引應適用法條
    。被告先後二次犯行，時間密接且犯罪構成要件相同，顯係基於概括犯意所為，
    為連續犯，應依刑法第五十六條之規定論以一罪，並依法加重其刑。至公訴人雖
    認被告尚涉有偽造署押之犯行，惟為被告所堅詞否認，辯稱：薪資表非伊所製作
    等語，核與證人丙○○、李正華所述：薪資表係公司代為製作等情相符，而稽之
    卷附薪資表上亦無「庚○○」之署名，足徵被告所辯，應非虛構，此外復查無其
    他積極證據足資證明被告有何偽造署押之犯行，是被告此部份之犯行即屬不能證
    明，本應為無罪之諭知，惟因公訴人認與經判決有罪之部分，有吸收關係單純一
    罪之關係，爰不另為無罪之諭知，附此敘明。爰審酌被告平日之素行、犯罪動機
    、目的、手段、所造成他人之損害暨其犯罪之態度等一切情狀，量處如主文所示
    之刑；又被告行為後，刑法第四十一條經立法院於九十年一月四日修正，同年月
    十日經總統公布，並於同年月十二日實行，其得易科罰金之法定本刑由修正前之
    三年以下有期徒刑，修正為五年以下有期徒刑，經比較新舊法，以修正後之新法
    有利於行為人，依刑法第二條第一項前段，應適用裁判時法即修正後刑法第四十
    一條第一項前段諭知易科罰金之折算標準，以示懲儆。
三、又上開薪資表係被告交由華健公司、旭展一公司不知情之會計據以製作（其上印
    文又均屬盜蓋而非偽造），且均已交付公司收受，故非屬被告所有，自無從依法
    宣告沒收，附此敘明。
據上論斷，應依刑事訴訟法第二百九十九條第一項前段、第三百條，刑法第二條第一
項前段、第五十六條、第二百十條、第二百十六條，修正後刑法第四十一條第一項前
段，罰金罰鍰提高標準條例第二條，判決如主文。
本案經檢察官廖先志到庭執行職務。
中      華      民      國    九十二    年      四      月      三      日
                                臺灣桃園地方法院刑事第五庭
                                    法  官    丁  俊  成
右正本證明與原本無異。
如不服本判決，應於判決送達後十日內向本院提出上訴狀( 應附繕本 )，上訴於臺灣
高等法院。
                                    書記官    簡  慧  瑛
中      華      民      國    九十二    年      四      月      九      日
附錄本案論罪科刑依據之法條：
刑法第二百一十六條：
行使第二百十條至第二百十五條之文書者，依偽造、變造文書或登載不實事項或使登
載不實事項之規定處斷。
刑法第二百一十條：
偽造、變造私文書，足以生損害於公眾或他人者，處五年以下有期徒刑。


司法院資訊處製作；財團法人民間司法改革基金會備份。
